【裁判字號】    92,訴,393
【裁判日期】    920313
【裁判案由】    毒品危害防制條例
【裁判全文】
臺灣高雄地方法院刑事判決                          九十二年度訴字第三九三號
    公  訴  人  臺灣高雄地方法院檢察署檢察官
    被      告  甲○○
右列被告因違反毒品危害防制條例案件，經檢察官提起公訴（九十一年度毒偵字第六
七五九號），本院判決如左：
    主  文
甲○○施用第一級毒品，累犯，處有期徒刑捌月。
    事  實
一、甲○○曾因施用第一級毒品案件，經本院裁定觀察、勒戒後，因無繼續施用之傾
    向，經臺灣高雄地方法院檢察署（以下簡稱高雄地檢署）檢察官於民國八十八年
    六月三十日，以八十八年度偵字第一五三五九號為不起訴處分並確定在案，詎其
    仍不知悔改，復再因施用毒品案件，經本院裁定觀察、勒戒後，因認有繼續施用
    之傾向，乃於八十八年十二月二十日經本院以八十八年度訴字第一五三八號判處
    有期徒刑七月而確定在案，嗣並於九十年九月三十日入監服刑執行完畢，猶不知
    所警惕，復基於施用第一級毒品海洛因之犯意，於九十一年十月一日十六時三十
    五分許回溯二十四小時內之某時，在不詳處所施用第一級毒品海洛因，並經警於
    九十一年十月一日十四時三十分許，在高雄市○○區○○街三十九之十五號執行
    搜索時，因見其形跡可疑，於其同意接受採尿而檢驗查獲上情。
二、案經高雄市政府警察局小港分局報請臺灣高雄地方法院檢察署檢察官偵查起訴。
        理    由
一、訊據被告甲○○矢口否認上揭犯行，並辯稱查獲當日其與不知姓名、年籍、綽號
    為「阿達」、「小黑」等友人在一起，因該二位友人在渠等之住處內施用第一級
    毒品海洛因，其乃因此間接吸用該二手煙，是其並無任何施用毒品之犯行云云；
    然按，目前常用的尿液安非他命或嗎啡篩檢方式包括酵素免疫方析法（EIA， EN
    ZYME EMMUNOASSA Y）、薄層色層分析法（TLC，THIN LAYER C HROMATOG  RAPHY
    ）和放射免疫分析法（RIA，RAD IOIMMUNOASSAY），在文獻報告中，確實有藥品
    或食物因交叉反應CRO SSREAC TOIN），可在尿液中測試中產生偽陽性（FA  LSE
    POSITIVE）之安非他命或嗎啡反應，惟利用精密之儀器分析，將可排除偽陽性之
    可能，而得到正確的答案，因此篩檢結果必須進一步確認。在目前最常用之確認
    方法為氣相層析質譜儀（GC/MS，GAS CHROMATOGRA PHY / MASS SPECTROMETRY）
    ，此因乃在良好的操作條件下，以氣相層析質譜儀作藥物及其代謝產物定性及定
    量分析，幾乎不會有偽陽性反應產生；至於「坐於服用安非他命，施用海洛因旁
    者，其尿液檢驗結果是否可能有安非他命或海洛因（嗎啡）反應」；因法律問題
    及道德考量，迄今尚未有關於二手吸食安非他命或海洛因之文獻報告。但就理論
    上而言，吸食安非他命或海洛因時，因可造成空氣中懸浮之安非他命或海洛因，
    而由呼吸道吸入體內，所以有可能會造成類似自行吸食之效果，此時，空氣中之
    藥物濃度，將是導致二手吸食者是否呈現尿液測試陽性反應之重要因素。如吸食
    之密閉空間愈小。旁人吸食量愈多，相處時間愈久，與吸食者距離越近，則受影
    響之可能性愈大；又於吸食煙毒者及麻醉藥品者旁，同時吸入該吸食者燃燒之藥
    物所排出之氣體（即俗稱之二手煙），能否在尿液中被檢出煙毒或安非他命反應
    ，文獻上尚無此類研究報告。然按本局檢驗煙毒經驗研判，若非處於空間狹小之
    密閉，並故意大量吸入該氣體，應不至於尿液中代謝出煙毒反應等情，此可參臺
    灣臺北地方法院另案函詢回覆之行政院衛生署藥物食品檢驗局藥檢壹字第
    一一五六號函影本及臺灣臺北地方法院另案函詢回覆之行政院國軍退除役官兵輔
    導委員會臺北榮民總醫院八十三年四月七日北總內字第三五九號函。是被
    告前開所辯係其於友人之住處內吸到二手煙一節，並非如上揭函文所述係在密閉
    狹小空間且大量吸入毒品之氣體，佐以被告於九十一年十月一日為警查獲當日所
    採尿液，經送請高雄市立凱旋醫院以免疫學分析法及以免疫學分析法及ＧＣ／Ｍ
    Ｓ方法（即氣相層析及質譜儀法）二種化驗方法之檢驗結果，乃呈第一級毒品海
    洛因之嗎啡陽性反應，有該局九十一年十月十五日高市凱醫檢字第○○六六四號
    煙毒尿液檢驗成績書一份附警卷可稽。是依前開說明，就被告尿液中確呈第一級
    毒品海洛因之嗎啡陽性反應及施用之場所觀之，均可排除偽陽性反應產生可能，
    足徵被告前開所辯，係卸責之詞，顯不足採。本件事證明確，被告施用第一級毒
    品之犯行，洵堪認定。又查，被告曾因施用毒品案件，經本院裁定觀察、勒戒後
    ，因無繼續施用之傾向，經高雄地檢署檢察官於八十八年六月三十日以八十八年
    度偵字第一五三五九號為不起訴處分並確定在案，詎其仍不知悔改，復再因施用
    毒品案件，經本院裁定觀察、勒戒後，因認有繼續施用之傾向，乃於八十八年十
    二月二十日，經本院以八十八年度訴字第一五三八號判處有期徒刑七月確定在案
    ，詎其竟於五年內三犯毒品危害防制條例第十條之罪（即本案）一節，亦有臺灣
    高等法院被告全國前案紀錄表及刑案資料查註紀錄表附卷可稽。從而，本件事證
    明確，被告施用第一級毒品之犯罪事實，洵堪認定。
二、復按海洛因係屬毒品危害防制條例第二條第二項第一款所稱之第一級毒品，是被
    告施用海洛因之行為，係犯該條例第十條第一項之施用第一級毒品罪。被告持有
    第一級毒品海洛因，嗣進而施用之，持有之低度行為應為施用之高度行為所吸收
    ，不另論罪。再查，被告於八十八年十二月二十日，曾因施用毒品案，經本院以
    八十八年度訴字第一五三八號判處有期徒刑七月確定在案，並於九十年九月三十
    日入監服刑執行完畢，此有臺灣高等法院被告全國前案紀錄表、被告刑案資料查
    註紀錄表各一份在卷可參，其於五年以內再犯本件有期徒刑以上之罪，為累犯，
    依刑法第四十七條規定應加重其刑。爰審酌被告前已有多次施用毒品之前科，已
    如前述，然其竟不知悔改，於五年以內再犯本件之罪，顯見其並無戒除毒害之決
    心，及其所犯罪行乃自戕之行為，尚無害及他人，犯後坦承犯行，態度良好等一
    切情狀，量處如主文所示之刑，以資懲儆。
據上論斷，應依刑事訴訟法第二百九十九條第一項前段，毒品危害防制條例第十條第
一項，刑法第十一條、第四十七條，判決如主文。
本案經檢察官井天博到庭執行職務
中      華      民      國      九十二      年      三    月    十三    日
                                      臺灣高雄地方法院刑事第二庭
                                          法  官    林靜梅
右正本證明與原本無異。
如不服本判決，應於判決送達後十日內，向本院提出上訴狀。
                                          書記官    洪生輝
中    華    民    國      九十二      年      三      月      十四      日
附錄本判決論罪之法條：
毒品危害防制條例第十條第一項
施用第一級毒品者，處六月以上五年以下有期徒刑。


司法院資訊處製作；財團法人民間司法改革基金會備份。
